臺灣高等法院刑事判決　　　　　　　　　　　　九十一年度上重更(二)字第二號
　　上　訴　人　臺灣板橋地方法院檢察署檢察官
　　上　訴　人
　　即　被　告　戊○○
　　　　　　　　王嘉斌
　　　　　　　　羅文美
　　上　訴　人
　　即　被　告　癸○○
　　選任辯護人　陳昆明
　　上　訴　人
　　即　被　告　壬○○
　　指定辯護人　本院甲○辯護人
右上訴人因殺人等案件，不服臺灣板橋地方法院八十八年度重訴字第二四號，中華民
國八十九年七月二十日第一審判決（起訴案號：臺灣板橋地方法院檢察署八十八年度
偵字第一０五七四號、第一０七七六號、第一九一五八號），提起上訴，經判決後，
最高法院第二次發回更審，本院判決如左：
    主  文
原判決關於戊○○、癸○○、壬○○部分均撤銷。
戊○○、癸○○、壬○○共同殺人；戊○○，累犯，處有期徒刑貳拾年，褫奪公權拾
年；癸○○，處有期徒刑拾伍年，褫奪公權拾年；壬○○，累犯，處有期徒刑拾肆年
，褫奪公權拾年。扣案如附表所示之物品均沒收。
    事  實
一、戊○○曾於民國七十八年間，因違反懲治盜匪條例案件，為本院判處有期徒刑七
    年，經最高法院駁回上訴而確定，於八十二年七月六日假釋出監，八十四年十二
    月七日假釋期滿執行完畢。壬○○曾於八十五年間，因違反麻醉藥品管理條例案
    件，經臺灣臺北地方法院判處有期徒刑十月確定，於八十七年七月三十一日縮刑
    期滿執行完畢。癸○○曾於七十八年間，與戊○○共犯上開懲治盜匪條例罪，為
    本院判處有期徒刑七年，經最高法院駁回上訴而確定，於八十一年六月十八日假
    釋出監，嗣於八十三年間因通緝，前開假釋遭撤銷，於八十四年十二月十七日執
    行殘刑，八十七年三月七日假釋，八十八年八月二十三日假釋期滿執行完畢（未
    構成累犯）。
二、戊○○（綽號石頭仔）於八十八年三、四月間在臺北縣林口鄉中湖頭附近經營賭
    場（賭博罪部分另案偵辦），王宏祥前往該處賭博後，賭輸約新臺幣（下同）二
    、三百萬元，心有不甘，乃於八十八年四月十六日凌晨一時許，夥同姪兒王森傑
    （另案起訴審判），在台北縣林口鄉○○路一三Ｏ號某薑母鴨店內，以戊○○詐
    賭為由，共同持槍挾持戊○○至台北縣林口鄉菁湖村山區墓園，開槍恐嚇並脅迫
    戊○○須交付二百萬元擺平，嗣戊○○聯絡友人癸○○（綽號小胖）先行攜帶面
    額計二十萬元之支票到場交付予王森傑後始獲釋。戊○○與癸○○自上開墓園駕
    車返回桃園縣桃園市○○街六六Ｏ號十三樓之十七租住處途中，戊○○因恨意難
    消，遂謀議報復，並思及其開設賭場，如未杜絕詐賭謠言，無法順利向他人收取
    賭債，乃自八十八年四月十六日起至同月二十二日間，連續多次在台北縣林口鄉
    及桃園縣桃園市○○路附近之釣蝦場，與友人癸○○、壬○○共同為殺死王宏祥
    之犯意聯絡，約定由與王宏祥不相識之壬○○先行調查王宏祥之行蹤，俾伺機報
    仇，壬○○經探訪後，查知住於臺北縣林口鄉○○○街十四號四樓之王宏祥每日
    早晨七時三十分許，均駕駛車牌Ｇ二─三九三二號自用小客車，載送子女上學，
    即轉知戊○○與癸○○知悉。八十八年四月二十三日凌晨，戊○○經聯絡壬○○
    與癸○○後，於是日凌晨四時許，駕駛車號Ｖ五─九五九一號賓士牌自用小客車
    前往桃園縣桃園市○○路（南崁交流道附近）搭載壬○○，再至桃園市接癸○○
    上車，旋至桃園縣桃園市○○街住處，取出戊○○前於八十八年四月二十一日，
    為本件殺人案，在桃園縣桃園市○○路與大興西路口向自稱「許枝雄」之友人借
    得，具有殺傷力之仿貝瑞塔廠半自動手槍製造之改造手槍二枝及不詳數量之制式
    口徑九ＭＭ手槍子彈（槍枝管制編號分別為0000000000號、0000
    000000號，含彈匣三個，戊○○當時並借得擦槍工具一組及防彈背心三件
    ），連同其所有之西瓜刀一把，分別由戊○○及癸○○各持該改造手槍一枝內附
    子彈，壬○○則持西瓜刀一把，共同未經許可，持有上開槍彈，駕車前往臺北縣
    林口鄉○○路王宏祥住處附近公園埋伏。迨八十八年四月二十三日上午七時三十
    分許，王宏祥自臺北縣林口鄉○○○街十四號四樓住處下樓，前往同鄉○○路三
    十八號巷道其停放之自用小客車旁，擬開車搭載其子女上學，三人見狀，均衝向
    王宏祥，先由戊○○、癸○○在近距離連續擊發七槍，王宏祥於屈身、側地、彎
    腰、蹲下、倒地之過程中，其頸、胸部分別受子彈擊中，壬○○再持西瓜刀一把
    揮刺已倒地之王宏祥背部、臀部、胸部共四刀，癸○○復對該已倒地之王宏祥擊
    發一槍，造成王宏祥全身軀幹、四肢有刀切割穿刺傷四處，槍傷共二十三處（包
    括入、出及擦過所形成之傷處），刀傷部分，右背外側刀切割傷二十六．五公分
    ，自上往下斜切，深入肌層，右臀部刀切割傷呈側Ｙ形分別為十九公分及十三．
    五公分，深入肌層，右下腿下三分之一處切割傷十二公分，自下而上弧形瓣樣開
    口，深至骨面．左前胸鎖骨下乳線上一．五公分，刺創深入胸腔；槍傷部分，一
    入口在右頸側下方，進入後經胸腔上部傷及左肺上葉及第三肋骨出於左背側面，
    一入口在右頸側下方，進入後經胸腔上部出於左腋下，再擦傷左腋下，右大腿外
    側近根部有一入口進入後經肌層出於右大腿，再及於陰囊、皮膚及出於另側，一
    入口在右肩胛骨上緣，進入腹腔傷及右腎往上自肝底部穿過前方出於右腹部，左
    背有一入口進入胸腔傷及心臟左心室經右心室反彈出於胸骨，止於前胸皮下，左
    背有一入口自左第五肋骨骨折後傷及左肺出於左前胸近乳頭下方，左手上臂肘部
    入口自外側進入後出於等高內側，另右上臂中部有子彈擦過傷，右前臀上部三分
    之一有子彈擦過傷，王宏祥因受西瓜刀砍殺及手槍在近距離槍擊，致大量出血休
    克死亡。戊○○、壬○○及癸○○於殺害王宏祥後，迅速乘車離去。嗣壬○○於
    八十八年四月二十四日凌晨，在參與上開殺人犯行尚未為警發覺前，前往臺北市
    政府警察局文山二分局自首前開犯行，嗣並接受裁判。戊○○則與癸○○相偕攜
    帶前開槍械逃亡。迄八十八年四月二十九日凌晨三時許，戊○○、癸○○、黃淳
    惠及陳惠玲（以上二人另為本院判決藏匿人犯有罪確定）為警在台北縣土城市○○路十一號五樓逕行拘提查獲，並扣得戊○○所有供本件殺人所用如附表編號三
    所示之西瓜刀及如附表編號一、二所示借得之手槍、子彈，與非其所有之防彈背
    心三件、擦槍工具一組及戊○○行兇時所穿著之衣服乙套。
三、案經臺北縣警察局新莊分局報告臺灣板橋地方法院檢察署檢察官偵查起訴。
    理  由
一、訊之被告戊○○、壬○○固坦承於右揭時、地有持西瓜刀及手槍擊發並揮砍，致
    被害人王宏祥死亡之事實，惟均矢口否認有殺人犯意，被告戊○○辯稱：本案係
    因被害人王宏祥誣指伊詐賭，並持槍恐嚇伊須拿出二百萬元擺平，否則要拿槍打
    死伊及對伊家人不利，伊為顧及面子並粉碎詐賭謠言，俾順利收取賭款，始起意
    教訓王宏祥。迨八十八年四月二十三日凌晨，伊與癸○○、壬○○及壬○○之友
    人綽號「阿忠」之李振明，及另友人七、八人，在中壢市百花宮酒店飲酒，適王
    宏祥與王森傑打電話進來，再提及此事，伊氣憤之餘，乃決意行動。飲畢，即與
    壬○○及綽號「阿忠」之李振明至王宏祥住處附近埋伏，原擬教訓被害人僅朝其
    腳部射擊，並無致他於死之故意，不料誤觸連發按鈕，致子彈射出傷及被害人造
    成死亡云云；被告壬○○辯稱：戊○○為報復被害人王宏祥誣指其詐賭之事，乃
    委託伊前往教訓王宏祥，約定砍其手腳，嗣於八十八年四月二十三日凌晨伊與戊○○、癸○○及友人「阿忠」飲酒飲畢後，共赴現場埋伏，由戊○○與「阿忠」
    分持改造手槍各一枝，伊持西瓜刀一把，嗣見被害人下樓欲開車載其子女上學時
    ，即由戊○○先持槍射擊被害人，伊不知戊○○會開槍，以為他對空鳴槍，後來
    看到被害人倒地，伊再拿刀砍殺被害人背部及腳，當時僅意在教訓並無殺人之犯
    意，後來看到新聞發現被害人死亡，才趕快出來自首云云。又訊之被告癸○○矢
    口否認有參與殺害被害人王宏祥之犯行，辯稱：戊○○於八十八年四月十六日凌
    晨，因遭被害人王宏祥、王森傑以詐賭為由，持槍挾持前往台北縣林口鄉菁湖村
    山區墓園後，戊○○與伊聯絡，由伊持面額共二十萬元之支票三紙交予王森傑，
    戊○○始獲釋，嗣於返回居處途中，戊○○固曾提及報復一事，但伊並未參與。
    八十八年四月二十三日凌晨，伊在桃園縣中壢市百花宮酒店與戊○○、壬○○、
    綽號「阿忠」及其他友人共同喝酒後，即與戊○○、壬○○及綽號「阿忠」共乘
    戊○○所駕駛之小客車離去，由戊○○載伊至桃園縣桃園市○○路附近，先行下
    車，至黃新展與其女友羅麗卿之租住處找伊女友陳惠玲，四人再前往中正路吃清
    粥小菜，嗣再由伊騎乘機車載陳惠玲返家睡覺，並未與戊○○或壬○○前往槍殺
    王宏祥，迄早上八時許，戊○○女友黃淳惠敲門告知稱戊○○出事，叫伊與戊○○一起逃亡，伊始知發生上開情事，然因當時媒體報導伊參與上開殺人犯行，伊
    又害怕警方之辦案方式，即與戊○○一起逃亡云云。經查：
  (一)被告戊○○、壬○○迭於警訊、偵查、原審、更審前本院及本院審理中供承於右
    揭時、地夥同另一成年男子分持手槍二枝及西瓜刀一把，擊發子彈並揮刺西瓜刀
    致被害人王宏祥死亡之事實，並有警方於八十八年四月二十九日凌晨三時許，至
    台北縣土城市○○路十一號五樓逕行拘提被告戊○○時，扣得其所有供本件殺人
    所用如附表所示之仿貝瑞塔廠半自動手槍製造之改造手槍二枝（含彈匣三個、槍
    枝管制編號分別為0000000000號、0000000000號）、制式
    口徑九ＭＭ子彈四十八顆、西瓜刀一把，及於案發現場所扣得制式口徑九ＭＭ子
    彈三顆、彈殼六顆、扁平彈頭一顆，另於被害人王宏祥衣服內扣得之制式口徑九
    ＭＭ子彈銅包衣彈頭片一顆及被害人王宏祥左前胸內扣得之制式口徑九ＭＭ子彈
    彈頭一顆可憑。上開改造手槍二枝及子彈中之四十八發，經檢察官送請內政部警
    政署刑事警察局鑑定結果，認該二枝手槍（槍枝管制編號000000000號
    及0000000000號）均係仿貝瑞塔（ＢＥＲＥＴＴＡ）廠半自動手槍製
    造之金屬玩具手槍，車通槍管內阻鐵改造而成，機械性能良好，可擊發適用子彈
    ，均具有殺傷力；另彈匣一個，係玩具槍用彈匣；子彈四十八顆，均係制式口徑
    九ＭＭ子彈，均具殺傷力，有內政部警政署刑事警察局八十八年四月二十九日刑
    鑑字第三九七三二號鑑驗通知書一紙附卷（參見第一○七七六號偵查卷第六七頁
    ）可憑；而於被害人遭殺害之現場所遺留之子彈三顆、彈殼六顆、扁平彈頭一顆
    、被害人身上所取得之彈頭片一片及彈頭一顆，經送鑑定結果，其中子彈三顆均
    係制式口徑九ＭＭ子彈，彈底標記為ＡＣＰ九六九ＭＭ，認均具有殺傷力，又彈
    殼六顆，認均係制式口徑九ＭＭ已擊發之彈殼（彈殼前端已膨脹變形），經與前
    開二槍枝試射之彈殼比對結果(1)貳顆，其彈底紋痕特徵相吻合，認係由上開槍枝
    管制編號0000000000之槍枝所擊發，(2)肆顆，其彈底紋痕特徵相吻合
    ，認係由上開槍枝管制編號0000000000之槍枝所擊發；另送鑑之彈頭
    三顆，認均係制式口徑九ＭＭ經撞擊變形之銅衣彈，亦有內政部警政署刑事警察
    局八十八年五月十日刑鑑字第四０一二六號鑑驗通知書一紙附卷（參見同上偵查
    卷第八二頁）可稽；而被害人王宏祥遭刀砍並以手槍在近距離槍擊致大量出血休
    克於八十八年四月二十三日上午七時三十分許死亡（依被告戊○○、壬○○及證
    人丁○○之證言，應認上午七時三十分係死亡時間），經臺灣板橋地方法院檢察
    署檢察官督同法醫相驗並解剖屬實，有勘驗筆錄、相驗屍體證明書、法務部法醫
    研究所（八八）法醫所醫鑑字第○三七七號鑑定書各一份附卷（參見相驗卷第六
    、十六、十九、二八至三二頁）可憑，足見被害人王宏祥確係遭人持二枝不同改
    造手槍及刀械一把殺害死亡，至甚明確，而堪認定。
  (二)被告壬○○於八十八年四月二十四日凌晨五時二十分許，主動向台北市政府警察
    局文山第二分局警員王培儒自首供稱：伊於二年前，在賭場認識綽號「石頭」之
    不詳姓名男子，他告知他曾被死者王宏祥懷疑主持賭場出老千致王宏祥積欠賭債
    四十萬元，而為王宏祥押走，為了討回面子，他就叫伊自八十八年四月二十日開
    始跟蹤王宏祥，二十二日，伊通知「石頭」王宏祥所開之Ｇ二─三九三二號自小
    客車停放在其住家附近，並每日早上七時十分至十五分許，都會載其子女上學，
    「石頭」便決定二十三日動手，當日早上五時許，「石頭」打呼叫器予伊至桃園
    南崁交流道附近與他會合，五時三十分許，「石頭」駕駛一輛黑色賓士來載伊，
    六時許，他載伊至林口自強街附近讓伊先下，他去準備作案工具，七時二十分許
    ，他返回現場，將西瓜刀交予伊，他自己持手槍一枝，二人在現場等待，七時二
    十五分許，發現王宏祥自林口鄉○○○街十四號住家走出，伊二人尾隨在後，王
    宏祥馬上轉身跑了二、三步，「石頭」由王宏祥後方開槍連續擊發幾槍，死者應
    聲倒地，伊持西瓜刀由後追上向死者身上砍殺後，伊坐「石頭」之座車即離去，
    槍及西瓜刀已為「石頭」帶走。還有一名「石頭」之朋友站在旁邊，只有伊與「
    石頭」動手等語（參見第一○五七四號偵查卷第四至六頁），次於同日下午二時
    許，在台北縣警察局新莊分局調查中供稱：與伊共同殺害王宏祥之人有綽號「石
    頭仔」之戊○○及綽號「小胖」之癸○○，只有伊持西瓜刀，其他二人分持手槍
    等語（參見同上偵查卷第八至九頁），及至檢察官八十八年四月二十四日下午七
    時許偵訊中仍供稱：伊持西瓜刀、戊○○（綽號石頭）及癸○○（綽號小胖）分
    持二枝槍，在路旁等候王宏祥下樓時攻擊他等語（參見同上偵查卷第三四至三五
    頁），又於同年五月六日下午二時五十五分檢察官偵訊時供述：當天伊與石頭、
    小胖一起下車，在自強一街附近等王宏祥下樓，再上前砍殺並射殺他。當天戊○○約伊在桃園竹南路見面，再到桃園接小胖後，三人開車到林口自強一街附近，
    發現王宏祥車後，伊與石頭下車，小胖將車停好，就會合，見王宏祥下樓接近小
    客車，伊由後砍他，戊○○開槍等語（參見同上偵查卷第五○頁），是被告壬○○於案發後二十餘小時後，主動向警方自首坦承參與本件殺人犯行，其上開歷次
    供述，對於參與行兇之人、被害人、犯罪時間、工具、地點及手段均供述明確，
    且有扣案如附表之證物可佐，應可採信。雖嗣後被告戊○○於八十八年四月二十
    九日為警逕行拘提後，迄今均辯稱：「本件殺人案係戊○○、壬○○及壬○○之
    友人『阿忠』所為。」云云，惟被告壬○○於上開八十八年五月六日檢察官偵訊
    中明確供稱：當場只有伊、癸○○及戊○○三個人等語（參見同上偵查卷第五一
    頁），且證人即上開文山第二分局警員王培儒於原審調查中亦結證稱：壬○○是
    伊國中同學，他直接來找伊，說壓力很大，說出本案等語，及證人即新莊分局刑
    事組警員王貴清於原審調查中結證稱：「（壬○○到新莊分局後如何陳述？）只
    說綽號「石頭仔」，沒有講其他人，但目擊路人說是三人。」、「（如何讓壬○○指認其他共犯？）調戊○○口卡供壬○○指認。」、「（為何調癸○○口卡？
    ）之前戊○○與死者便有賭場糾紛，時有過節，而癸○○是戊○○好友且同住，
    共進共出，才順便調癸○○口卡供壬○○指認。」、「（壬○○對戊○○、癸○○口卡作何表示？）壬○○便說是他三人共同參與本案，便去追查車子，埋伏跟
    監到案。」等語（均參見原審Ｂ卷第六一至六二頁），又證人即被害人王宏祥之
    女兒丁○○於警訊及偵查中指證：確實有三名男子分持二把手槍及一把西瓜刀砍
    殺及槍殺伊父親王宏祥，其中一個即為替伊爺爺辦喪事之戊○○等語（參見相驗
    卷第三至四頁、第十頁），是被告壬○○於上開警訊及檢察官偵查中三次指證被
    告癸○○、戊○○共同參與本件殺人案，甚為明確，並非無據，且其三次指認行
    兇者共有三人之供述，除與被害人身上及現場遺留之兇器種類、數量吻合外，並
    與被告戊○○所供行兇者有三人之數目相合，而被告壬○○指認被告癸○○確實
    參與之過程中，均未指稱另有「阿忠」之人參與，以被告壬○○係案發後不久至
    擔任警員之同學任職處自首，其所為之供述，當最接近真實，而較可採。
  (三)被告壬○○嗣於八十八年六月八日檢察官偵訊時翻異前供，改稱：被告癸○○並
    未參與，實際上係伊與被告戊○○及綽號「阿忠」共同殺害王宏祥，因綽號「阿
    忠」係其友人，伊為迴護綽號「阿忠」始誣指被告癸○○參與云云（參見第一○
    七七六號偵查卷第一五二至一五三頁），並於八十八年六月二十四日偵訊中供稱
    ：警方拿癸○○相片問伊，伊害怕隨口說他是第三行兇之人等語（參見第一○五
    七四號偵查卷第五八頁反面），及至原審八十八年九月十五日調查中又辯稱：伊
    在新莊分局訊問時係遭到警方刑求頭、腳云云（參見原審Ａ卷第六七頁）；且被
    告戊○○亦辯稱：癸○○並未參與本件殺人案云云。然查：
  1.被告壬○○在新莊分局所製作之警訊筆錄，均係依被告壬○○之供述而為警填載
    ，且製作筆錄當時係在組長辦公室，除組長、小隊長外，被告家屬嗣亦到場等情
    ，業據證人即警員呂鴻昌於原審調查中結證無訛（參見原審Ｂ卷第六二頁反面）
    ；且被告壬○○於檢察官偵查中亦曾供證被告癸○○參與本件犯行明確，嗣其於
    偵查中辯稱：伊為迴護綽號「阿忠」始誣指被告癸○○參與云云，及「是警員拿
    癸○○相片問我，我害怕隨口說他是第三行兇之人。」云云，並未指稱有遭警方
    刑求之事；再被告壬○○於八十八年四月二十四日晚上十一時四十五分許，羈押
    於台北看守所時，自行供述並無內外傷，亦有該所新收被告內外傷紀錄表一紙附
    卷（參見原審Ａ卷第一九○頁）可憑，另被告壬○○又無法提出刑求受傷之證據
    ，足認被告壬○○之前開警訊自白，係出於任意性，並無遭警方刑求之情形，而
    其於原審所辯遭到警方刑求云云，無非空言，不足採信。又被告壬○○嗣雖改稱
    係與綽號「阿忠」者共同行兇殺害被害人云云，惟經檢察官及原審法官訊問綽號
    「阿忠」之真實姓名、年籍、住所或聯絡方式，被告壬○○均未能供明，是本件
    果係綽號「阿忠」之人共同參與，亦無法查出該人之真實姓名，被告壬○○又何
    須迴護該綽號「阿忠」之友人，另行具體誣指被告癸○○參與殺人之理？顯與常
    情不符，是其所辯：為迴護其真實姓名不詳綽號「阿忠」之人，始誣指被告癸○○參與云云，亦非可採。
  2.被告壬○○於八十八年六月二十四日偵查中辯稱：伊與「阿忠」係於西門町打撞
    球而認識，平常並無聯絡，不知他真實姓名，伊係在逛街遇到他，伊說被人欺侮
    ，他說要替伊出氣云云（參見第一○五七四號偵查卷第五八至五九頁、第一○七
    七六號偵查卷第一八二頁反面、第二六一頁反面），且自該次偵查至於原審初次
    訊問時，受訊問後均未供出綽號「阿忠」者之姓名或年籍資料，迨於八十八年九
    月十五日原審調查中始供稱：當天是由戊○○開車，邀伊和伊朋友「阿忠」，「
    阿忠」住新莊市○○街，六十三年次，那天是凌晨一時許，在西門町百樂門撞球
    間碰到他，阿忠叫李振明云云（參見原審Ａ卷第六七至六八頁），設「阿忠」之
    人果為「李振明」，被告壬○○於供出「阿忠」之時，當可陳述其姓名，何須俟
    三個多月後始供出「阿忠」即為「李振明」，其供已與常理有違；而原審經調閱
    「李振明」全國口卡資料，其中固有「李振明」其人，係六十三年八月三十一日
    出生，曾設籍臺北縣新莊市○○街七十六巷一弄九號三樓，現戶籍彰化縣溪湖鎮
    ○○里○○○鄰○○路三十二巷十一號，符合被告壬○○所供之特徵，此有該「
    李振明」之口卡片一紙附卷（參見原審Ａ卷第一七七頁）可憑，惟原審函囑臺北
    縣警察局新莊分局續行追查李振明到案，以釐清案情後，據該分局查覆稱李振明
    戶籍目前為彰化縣溪湖鎮○○路三十二巷十一號，曾設戶籍於台北縣新莊市○○
    街一三二一弄九號三樓，外號「小明」，人都在台中及彰化活動，已於八十八年
    七月三十一日於彰化縣竹塘鄉○○路口車禍死亡，此有臺北縣警察局新莊分局八
    十八年十一月十一日新警三刑字第二五三四五號函所附李振明之父親李長江查訪
    筆錄、勤區戶卡片及戶籍謄本一份附卷（參見原審Ｂ卷第十六至二二頁）可證，
    且該李振明係於八十八年七月三十一日與秦汀佑、黃啟華共同在彰化縣竹塘鄉持
    槍搶劫民宅，駕車逃逸途中與大貨車發生車禍死亡等情，亦有台北縣警察局八十
    八年十一月三日北警刑字第一三八一二七號函一份附卷（參見原審Ｂ卷第二三至
    二四頁）可查，又證人即住於台北縣新莊市○○街七六巷一弄九號之二之李振明
    母親劉秀玉於更審前本院調查中結證稱：李振明生前住於彰化縣溪湖鎮○○路，
    八十八年初過年回來（指台北縣新莊市○○街七六巷一弄九號之二）了半年多，
    八十八年四月間有回來伊這兒等語（參見本院上重訴卷第三○一頁、三○三頁）
    ，則何以被告壬○○於該李振明死亡後，始於原審審理中供明李振明即「阿忠」
    之人？使法院無法查證，被告壬○○此部分之供述，顯不可採，且八十八年四月
    間李振明雖有回到台北縣新莊市○○街七六巷一弄九號之二母親劉秀玉住處，惟
    之前均以台中及彰化活動，並非活動於台北縣，外號為「小明」，又其於八十八
    年七月三十一日死亡時，亦係因在彰化縣竹塘鄉搶劫而於該鄉○○路口車禍死亡
    ，該「李振明」之綽號「小明」平日活動範圍等特徵，均與被告壬○○所供參與
    本件殺人之「阿忠」者不同，則「阿忠」是否即上開已死亡之「李振明」，抑或
    「阿忠」者係虛構之人？即顯有可疑；另參以被告壬○○自承伊與「阿忠」於西
    門町打撞球認識，平常並無聯絡，僅係於案發前偶遇，則單憑被告壬○○與所謂
    「李振明」淡薄之交情，該「李振明」豈會輕易即與被告壬○○共同參與殺害不
    相干之人而犯下滔天重罪？亦與社會常情有違；況該李振明已死亡，無可查證，
    被告壬○○於事後與其他被告戊○○及癸○○勾串，而將第三位參與殺人者推由
    該已死亡之李振明承擔，即有可能。是被告壬○○翻異前供，辯稱被告癸○○未
    參與殺人，是「阿忠」參與云云，殊屬事後迴護之詞，要無可採。
  3.被告戊○○於八十八年四月二十九日警訊中供稱：案發當日伊與、壬○○及壬○○之朋友「阿忠」之男子準備三把西瓜刀尋仇，詎壬○○將西瓜刀弄丟了，伊乃
    駕駛車牌Ｖ五─九五九一號賓士自小客車回家取二枝手槍及西瓜刀一把前往王宏
    祥家埋伏，二十三日上午七時三十分許，伊發現王宏祥出現，壬○○持西瓜刀、
    伊及「阿忠」分持手槍一枝衝出，伊情急不慎按到連發，子彈從王宏祥背部貫穿
    身體，壬○○看王宏祥倒下後，又拿西瓜刀朝他背部猛砍，而「阿忠」則在旁觀
    看，嗣伊三人即駕車逃逸等語（參見第一○七七六號偵查卷第八頁），又稱：癸○○看到新聞報導本身涉案，且壬○○出面投案說癸○○涉案，所以他才會和伊
    一同攜械逃亡，伊只知「阿忠」外號，不知他在何處等語（參見同上偵查卷第九
    頁），而於八十八年五月二十日檢察官偵訊時供稱：案發前即八十八年二月二十
    二日晚上，伊與壬○○在中壢百花宮酒店喝酒，壬○○與綽號「阿峰」之朋友及
    癸○○均在場，伊告訴壬○○日前伊被王宏祥及另二人押到林口菁湖村墳場毆打
    並要求返還二百萬元詐賭金，壬○○、「阿峰」表示要替伊出氣。伊、壬○○及
    壬○○之朋友「阿峰」三人即前往槍殺王宏祥云云（參見同上偵查卷第七四頁）
    ，再於八十八年六月九日偵訊中又改稱：案發前壬○○知道伊被王宏祥持槍挾持
    ，當天喝酒才決定行凶，案發前一天伊在土城喝酒時，壬○○及其朋友「阿忠」
    才到，翌日凌晨二時許又到中壢百花宮喝酒，黃新展認識「阿忠」，與「阿忠」
    第一次見面，伊、壬○○及其朋友「阿忠」一起行凶等語（參見同上偵查卷第一
    八七至一八八頁），另於原審調查中供稱：王宏祥放伊回來後，伊約壬○○在桃
    園市○○路釣蝦場談到此事，他表示要幫伊出這口氣，壬○○之朋友在場，而癸○○也在場等語（參見原審Ａ卷第二二二頁），其對於所謂共同參與本件殺人之
    被告壬○○之朋友綽號究為「阿忠」或「阿峰」？及何時將受挾持之事告知被告
    壬○○及「阿忠」之時間？前後供述不一，並與被告壬○○於上開警訊及偵查中
    指證被告癸○○共同參與本件殺人案等情不符，且僅與被告戊○○第一次見面之
    「阿忠」，何以願意持手槍為被告戊○○尋仇可能擔負殺人罪之刑責？亦與事理
    不合，顯見被告戊○○關於「阿忠」共同參與殺人之供述不實，尚不足採。
  4.被告戊○○雖供稱其等於案發前一晚曾與癸○○、壬○○及壬○○之朋友綽號「
    阿忠」者一起喝酒云云，被告壬○○亦附和該供述，然被告癸○○對於該壬○○
    之朋友則先於警訊中稱之「阿風」（音譯，原八十八年四月二十九日警訊筆錄經
    本院勘驗錄音帶應有修正為如本院卷第一九○頁所示）及於偵查中又改稱：「阿
    峰」或「阿忠」云云（音譯，參見同上偵查卷第八七頁），其間對於該被告壬○○朋友之稱呼顯有不一；又證人陳昭元於偵查中雖結證稱：（八十八年四月二十
    二日有跟被告等人在一起？）有的，四月二十二日晚上九點多至十點，癸○○約
    我到土城中央路或中華路ＫＴＶ喝酒，我十點左右才到場，我到時，有癸○○、
    阿土、阿飛、戊○○、阿展，其他人我不認識。」、「（是否認識壬○○？）不
    認識，但印象中在二十二日晚上十二點左右結束土城ＫＴＶ飲宴後，眾人移到中
    壢百花宮酒店續攤時，在百花宮有看過他。」、「（二十二日當天晚上喝酒有看
    見「阿忠」或「阿峰」？）我有聽到綽號阿忠及阿峰，但沒有注意看是什麼人。
    」等語（參見第一○七七六號偵查卷第二一八至二一九頁），並於原審審理中為
    相同之證述，且稱伊僅認識癸○○，又當庭指認前開「李振明」之口卡，證稱李
    振明可能是當日所見之綽號「阿忠」之人（參見原審Ｂ卷第一五四至一五六頁）
    ，然如被告戊○○、壬○○所供確曾參與喝酒之李振明綽號為「阿忠」，何以證
    人陳昭元會證稱：「我有聽到綽號阿忠及阿峰」，尚提及有綽號「阿峰」之人？
    足認其等係在迴護被告癸○○而所供李振明綽號為「阿忠」或「阿峰」之詞，自
    不足取。又被告戊○○於檢察官偵查中供稱：「我在土城與癸○○喝酒，壬○○
    及其朋友阿忠中途才到土城地區酒店喝酒，癸○○及綽號阿展、綽號土狗男子喝
    到凌晨二點左右，我們開車到中壢百花宮喝酒：：（何時離開）五點多（如何離
    開百花宮酒店）我開車載壬○○及其朋友，癸○○我載他到桃園中正路附近就先
    下車。」云云（參見同上偵查卷第一八七頁反面），並具狀供稱：「四月二十二
    日晚上黃國豐（係壬○○之誤）與癸○○跟黃國豐和他的一名綽號阿風的朋友一
    起喝酒，先在土城喝後，又至中壢喝到早上五點多，伊問黃國豐何時進行，伊臨
    時提出要一起去，後即與黃國豐及阿風一同開乘伊跟二姐借之自小客車去取刀械
    」云云（參見同上偵查卷第一六二頁），被告癸○○於偵查中卻供稱：那晚伊、
    戊○○、陳昭元、阿展等一、二十人在中壢一間百花宮酒店，喝到約四時許等語
    （參見同上偵查卷第七八頁反面），未曾提及有在土城喝酒情事，且被告戊○○
    所供被告壬○○係中途至土城地區酒店喝酒云云，與被告壬○○於檢察官偵查中
    供稱：「案發當天八十八年三月二十三日凌晨二、三時許戊○○打電話叫我到中
    壢百花宮，我與阿忠一起去。」等語（參見同上偵查卷第一八二頁反面），及證
    人黃新展於偵查中證稱：八十八年四月二十二日晚間，伊與癸○○、戊○○在土
    城ＫＴＶ一起喝酒，當時壬○○還沒有來，到中壢百花宮酒店續攤，壬○○才來
    等語（參見同上偵查卷第二五六頁），其間過程亦屬有間，是否有喝酒一事及是
    否有「阿忠」之人共同參與上述飲酒之聚會？顯有可疑，尚難遽為採信。況被告
    戊○○於檢察官偵查中供稱：「（當天有幾人在場？）壬○○及我及壬○○之朋
    友三人。（該壬○○之朋友姓名？）不知道，但只知綽號阿峰，年約二十幾歲，
    身高一百六十五公分」云云（參見同上偵查卷第七三至七四頁），經原審向台北
    縣警察局新莊分局查證結果，據覆稱：「案經本分局派員前往李振明家中查訪李
    員其父，稱李振明綽號為小明，戶籍設新莊市○○街七十六巷一弄九號三樓，但
    人卻少在台北生活及活動，大多以台中及彰化為活動區域」，有上開分局八十八
    年十一月十一日新警三刑字第二五三四五號函在卷為憑，又李振明之身高為一百
    七十公分，亦有上開卷附台北縣警察局八十八年十一月三日北警刑字第一三八一
    二七號函附刑案紀錄查詢資料登載之身高資料可參（資料如上所述），則被告戊○○所供參與前開殺人之共犯為綽號阿峰或阿忠之李振明，身高實為一百六十五
    公分云云，更與事實不符，其顯與被告壬○○共同為迴護被告癸○○而卸責於已
    死亡之李振明，當甚明確。
  5.證人黃新展於偵查中結證稱：八十八年四月二十二日晚間，伊與癸○○、戊○○
    在土城ＫＴＶ一起喝酒，當時壬○○還沒有來，到中壢百花宮酒店續攤，壬○○
    才來。」、「（如何離開？）伊坐計程車回桃園市○○路租住處，是一棟七樓公
    寓，伊住五樓，回到家四點，癸○○女友在伊租住處，癸○○來找他女友，伊四
    人一起至中正路附近吃清粥小菜到五點才各自回家。」等語（參見同上偵查卷第
    二五六頁），而同案被告即癸○○之女友陳惠玲（另為原審判決藏匿人犯有罪確
    定）於偵查中供稱：八十八年四月二十三日凌晨四、五點，伊跟癸○○一起回家
    。癸○○到伊朋友花田汽車旅館樓下接伊回家，伊等二人與朋友羅麗卿、阿展四
    人一起到桃園市○○路清粥小菜吃早餐，直到五點左右，伊騎車載癸○○回家，
    因他喝醉沒有辦法騎車，約五點半以前回家，回家後沒有出去，家中有黃淳惠在
    家等語（參見同上偵查卷第一七七頁反面），雖部分供詞相符，惟關於長生是去
    黃新展租屋處公寓五樓接女友陳惠玲，抑或去汽車旅館樓下接女友陳惠玲，顯有
    重大歧異，且被告癸○○於偵查中則供稱：「我到中正路騎機車，因為我女友陳
    惠玲在阿展他女友住處中正路那裡，我騎車去找他，陳東山與阿展在一起，我們
    會合後，前往桃園市○○路吃清粥小菜，約四點多就回家，我跟陳惠玲騎機車回
    家，是我騎車載他回家」等語（參見同上偵查卷第一九五頁反面），其中關於被
    告癸○○接女友之地點、是否騎機車搭載女友陳惠玲，或由女友騎機車載被告癸○○等節，二者供述差異極大，且當時究係何人一同前往吃宵夜？一則供稱係被
    告癸○○、陳惠玲、黃新展及黃新展之女友羅麗卿，一則供稱係被告癸○○、陳
    惠玲、黃新展及陳東山，出入甚大，更見情虛。且被告癸○○於更審前本院調查
    時雖供稱：「（案發那天你說不在場，你人在哪裡，事情的經過如何？）我先跟
    戊○○、黃新展及一些朋友去土城喝，是在晚上十一、二點，差不多一、二點離
    開，到中壢市百花宮再喝，壬○○及李振明也有到，喝到四點左右，然後我就回
    桃園，我坐戊○○的車回桃園，黃新展好像坐他弟弟的車還是坐計程車我忘記了
    ，我在車上有以電話跟陳惠玲聯絡，是我打給她還是她打給我忘記了，她當時在
    黃新展的租處那裡，然後我就坐戊○○的車到黃新展的租處下車，打電話給陳惠
    玲叫她下來，陳惠玲跟羅麗卿一起下來，那時黃新展剛好也回來，那時有人說要
    去吃清粥小菜，就一起去，我跟陳惠玲是騎摩托車去，他們怎麼去我不記得。」
    、「（你是騎誰的摩托車去？）摩托車是我買的，我女朋友陳惠玲在用」等語，
    被告陳惠玲於更審前本院調查時亦供稱：「（八十八年四月二十三日凌晨你說有
    跟癸○○一起去吃清粥小菜，你把事情的經過詳細說明？）那天晚上我去找羅麗
    卿，幾點我忘記了，癸○○三、四點打電話上來，叫我跟羅麗卿一起下樓，要去
    吃東西，那時黃新展已經先回來在樓上，我們三個人就一起到樓下跟癸○○會合
    一起去吃清粥小菜，我跟癸○○騎一部，黃新展跟羅麗卿騎一部，吃到四、五點
    快早上了，然後我騎摩托車載癸○○回去，他們也騎摩托車回去。（黃新展當時
    回到樓上已經多久了）半個小時到一個小時左右。」、「（你怎麼知道黃新展已
    經在樓上有半個小時到一個小時左右？）是我先到，後來看到黃新展回來，時間
    大約半個小時到一個小時左右」等語，二人就黃新展何時回家一節亦有歧異，又
    證人即黃新展之女友羅麗卿於更審前本院調查時結證稱：「（八十八年四月間是
    否有一次癸○○跟他的女友陳惠玲與你及黃新展一起在桃園市○○路一家清粥小
    菜吃東西？）有。」、「（你怎麼記得？）日期不記得了，但有一天清晨二、三
    點陳惠玲來找我，我當時住在桃園市○○路花田汽車旅館旁邊租的房子，我跟黃
    新展一起住，原先黃新展不在，後來約清晨四點多黃新展打電話給我，叫我們下
    來樓下等他，黃新展與癸○○各騎一部摩托車來，分別載我及陳惠玲一起到中正
    路吃早餐，是吃清粥小菜，後來吃到五點多各自回家。」、「（黃新展與癸○○
    一起到你樓下？）是的。」、「那天你在中正路租處時黃新展打電話給你，另外
    癸○○有無打電話給陳惠玲？）我不清楚。」、「（黃新展去吃早餐前有無上樓
    ？）沒有。」等語（以上均參見本院上重訴卷第二六七至二七四頁），就黃新展
    何時回家、被告癸○○是否打電話予陳惠玲？亦多所矛盾，顯係串證使然，均不
    足採為被告癸○○未參與本件殺人犯行之有利認定。
  6.被告癸○○於案發後，係與被告戊○○及彼等女友黃淳惠、陳惠玲相偕攜械逃亡
    ，嗣於八十八年四月二十九日凌晨三時許，在前開租賃處為警查獲，並扣得被告
    戊○○借得供本件殺人犯行所用如附表所示之改造手槍及西瓜刀，及戊○○借得
    為本件殺人案所用之防彈背心三件、擦槍工具一組與被告戊○○行兇時所穿著之
    衣服一套，此有台北縣警察局新莊分局執行逕行搜索結果報告書一紙附卷（參見
    同上偵查卷第二頁）可憑，並為被告癸○○、戊○○不否認，且被告戊○○於警
    訊中供稱：癸○○看到新聞報導本身涉案，且壬○○出面投案說癸○○涉案，所
    以他才會和伊一同攜械逃亡等語，且被告癸○○亦於本院審理中供稱：「（你何
    時知道你涉案？」，我看電視新聞壬○○自首的時候有說到我。戊○○殺人以後
    ，回來叫我東西收一收，一起走：：」等語（參見本院九十一年十一月十三日審
    理筆錄），又證人陳惠玲警訊中證稱：「事後黃淳惠叫我們起床，我才知道（戊○○、壬○○等殺害王宏祥之事），當天（八十八年四月二十三日）要我們收一
    收一起走，可是我男朋友沒有參與。」等語，復於檢察官偵訊中證稱：戊○○打
    電話給黃淳惠，在當天七點多他叫癸○○跟我一起逃跑。」等語，證人黃淳惠於
    警訊中亦證稱：「二十三日七點，接到戊○○電話通知我叫癸○○、陳惠玲一起
下樓坐他的車子離開。」等語，而證人陳惠玲及黃淳惠於原審亦為相同之證述（
    以上均參見第一○七七六號偵查卷第九、十六、一七九、二二○頁、原審Ａ卷第
    二三一頁、二三八頁）。足見被告癸○○於案發後，係於八十八年四月二十三日
    凌晨七時許，與被告戊○○相偕攜械逃亡，而被告壬○○係於八十八年四月二十
    四日凌晨五時二十分，始前往臺北市政府警察局文山二分局自首前開犯行，嗣於
    臺北縣警察局新莊分局第二次警訊即同日下午二時許，經警提示癸○○之口卡後
    ，始供稱綽號「小胖」之被告癸○○參與，有各該筆錄為憑，被告癸○○與戊○○共同攜帶槍、彈及西瓜刀逃亡之前，被告壬○○尚未自首，被告癸○○亦未曝
    光，新聞報導當不致報導被告壬○○及將被告癸○○列為涉嫌人，被告癸○○亦
    無因看新聞報導得知自己涉案始決定逃亡之情事，被告癸○○關於逃亡動機之陳
    述，顯無可採。且其如未參與前開殺人犯行，何須在案發後，與被告戊○○迅即
    相偕攜帶前開涉案之手槍及西瓜刀逃亡？況被告癸○○於案發後，如已知悉遭警
    列為本件殺人案件之嫌人，正遭警追緝，自應亟於出面澄清，以免遭誤解，乃
    竟與被告戊○○相偕攜械藏匿逃亡，更見情虛。足認被告癸○○否認參與本件殺
    人案件，並於本院審理中辯稱：「因為我害怕警察的辦案方式。當時我有殘刑在
    ，我女朋友也剛好懷孕，我壓力很大不敢面對，所以才沒有投案。我只有說要幫
    他調解，沒有說要教訓王宏祥。」云云，無非空言巧飾，不足採信。
  7.被告戊○○、癸○○曾共同於七十八年間因違反懲治盜匪條例案件，經本院判決
    有罪確定，此有本院被告全國前案紀錄表在卷可參，並為被告癸○○及戊○○所
    不否認（參見本院上重訴卷(一)第一一二頁、本院卷第六二頁），又該二人為好朋
    友，從小一起長大，本案案發前二人住在一起，癸○○生活開支，均由被告戊○○負擔。戊○○被王宏祥欺負，有跟癸○○講過，並叫他拿二十萬元之支票給王
    宏祥，被告戊○○被王宏祥放回來之時，在車上，戊○○有跟癸○○說一定要找
    王宏祥教訓他等情，業據被告戊○○於本院調查中供述甚明（參見本院卷第六二
    至六三頁），而被告戊○○因本件賭債糾紛，遭被害人王宏祥擄走後，被告癸○○不畏風險，攜款解圍，亦為被告癸○○所不否認（參見原審Ａ卷第二三二頁）
    ，被告戊○○於獲釋後，即與被告癸○○在車上謀議報復，嗣於被告戊○○邀集
    被告壬○○商議共同教訓被害人時，被告癸○○亦均在場，如上所述，則以被告
    戊○○與癸○○之交情，形同換貼，患難與共，卻於被告戊○○、壬○○共同前
    往「教訓」曾持槍挾持戊○○之王宏祥之際，即中途下車返回住處吃「清粥小菜
    」，未共同參與，實有違常情。足見被告長生否認參與、應係卸責之詞；被告壬○○於被告戊○○、癸○○到案後翻異前供，改稱：被告癸○○並未參與云云，
    應係被告戊○○、癸○○到案後，為配合其等供述所為迴護被告癸○○之辯詞，
    均不足採信。
  8.證人即被害人王宏祥之女丁○○於警局初訊時證稱：「今早約七時三十分，我爸
    帶我與弟弟丙○○要到學校上課到巷口時，有三名歹徒從自強二街跑向我爸爸身
    邊開槍打我爸爸，然後三人就逃走。」、「（該三名歹徒是否均持槍？有無其他
    兇器？）有兩人拿槍，是短槍，有一人拿刀長長的像西瓜刀。」、「（妳記不記
    得三名歹徒的長相、特徵、穿著衣服，操何口音？）拿槍的歹徒有一個比較胖，
    理平頭、穿花色上衣，另一個拿槍的歹徒較年青，較瘦，也是穿花上衣，較胖的
    歹徒是圓臉，另二名臉形不清楚，沒有聽到歹徒講話的口音：：。」等語，經警
    員提出被告戊○○口卡供其指認時證稱：在伊爺爺去世時辦喪事期間，在林口鄉
    東湖十三號喪事會場常見到，戊○○的照片與筆錄中所說「較胖、理平頭」的男
    子很像等語（參見八十八年度偵字第一０七七六號偵查卷第二四頁、第二五頁）
    ，嗣於檢察官偵查中經訊以有無看見行兇者面貌時，其證稱：「有的，他行兇後
    逃離現場方向與我正面相對，其中拿刀者年紀較輕，拿槍之一曾經在我爺爺辦喪
    事時到東湖西林村奶奶家幫忙，另外拿槍之人我不認識他，他比幫忙辦喪者更年
    輕。」等語（參見相驗卷第十頁），再經檢察官訊以得否指認在庭之被告癸○○
    係參與殺害其父王宏祥之人時，答稱：「我不能確定。」等語（參見同上偵查卷
    第二三二頁反面），另於原審審理時證稱：伊看到那時是看到他們三個人跑向我
    父親，至於其他動作伊沒看到，有看到有人有拿刀，只記得戊○○往回跑時經過
    我身邊。」、「（警訊中稱拿槍歹徒一個比較胖理平頭穿花上衣，另一個較瘦為
    何意？）較胖的是戊○○，我說較瘦的是比戊○○瘦。」等語（參見原審Ｂ卷第
    二四一至二四三頁），衡以證人於案發時為一國小學生，於其父帶同上學途中，
    驟然目擊此案，因事發突然，於驚愕之餘，致未能看清行兇者之面目，事所當然
    ，尚難以其未看清行兇者之面貌即認定癸○○未參與犯罪。再依證人上開所證，
    持槍者一人為被告戊○○，另一持槍者係較戊○○為瘦，經比較被告戊○○與癸○○體態，二人均屬圓胖型，而被告癸○○身高一百六十一公分，當時體重八十
    一、二公斤，被告戊○○身高為一百七十三公分，當時體重八十七、八公斤，此
    為被告癸○○、戊○○於原審調查中供承明確，且有照片六幀附卷可證（參見原
    審Ｂ卷第二四三頁、第二四八至二四九頁），依彼等外型而言，被告癸○○確實
    較被告戊○○年輕且為瘦，應甚明確。至更審前本院經將李振明之母提出之李振
    明照片，交由台北縣警察局新莊分局刑事組組長許名輝持交丁○○指認結果，因
    被害人王宏祥家屬無法配合，不願意讓丁○○再受到傷害，且丁○○因時間久遠
    ，亦無印象，致無法指認等情，業經證人許名輝於更審前本院調查時證述明確，
    有本院洽辦公務電話紀錄表一份存卷可按（均參見本院上重訴卷第三頁、第五五
    頁），然縱因證人丁○○事後未能具體指認除戊○○外之其他二人，惟此尚非可
    遽為被告癸○○未參與本案之有利認定。
  9.被告戊○○、癸○○、壬○○經檢察官函囑法務部調查局以控制問題法及混合問
    題法實施測謊結果，被告戊○○對於係其與「阿忠」共同作案。癸○○並未
    參與作案。癸○○未開槍。槍係向「小羅」購買，經測試呈情緒波動之反應
    ，應係說謊。被告癸○○對於係「阿忠」與戊○○等共同作案。其未參與教
    訓王宏祥。其無槍，經測試呈情緒波動之反應，應係說謊。被告壬○○對於
    係「阿忠」與戊○○等共同作案。戊○○未開槍。其無槍，經測試呈情緒波
    動之反應，應係說謊，亦有法務部調查局八十八年八月五日（八八）陸（三）字
    第八八一三一八五八號鑑定通知書乙紙附卷（參見同上第一○七七六號偵查卷第
    二四六頁）可證，益足佐證證明被告戊○○、癸○○、壬○○所辯癸○○未參與
    本件殺人案云云，應非屬實。
  10.綜上所述，足見被告癸○○就本件殺人犯行，確有持改造手槍一枝，而與被告戊○○、壬○○有共同參與之犯行，應堪認定。
  (四)被告戊○○於警訊中供稱：王宏祥因懷疑伊詐賭，於八十八年四月十六日凌晨一
    時許，夥同其姪子王森傑，各持二枝槍，押伊及伊朋友庚○○至林口鄉菁湖村墓
    園，王森傑在伊耳邊開了四槍說他們輸了二、三百萬元，要伊還他們，後來伊叫
    綽號「小胖」之癸○○拿二十萬元支票給他，才放伊走，之後他們又電話恐嚇伊
    付錢，否則讓伊死，伊心生怨恨，才叫伊朋友壬○○跟蹤王宏祥，準備教訓他等
    語（參見第一○七七六號偵查卷第七、八頁），又於原審調查中供稱：王宏祥放
    伊回來後，伊約壬○○在桃園市○○路釣蝦場談到此事，他表示要幫伊出這口氣
    ，癸○○也在場等語（參見原審Ａ卷第二二二頁），核與被告壬○○於警訊及偵
    查中供稱：案發前二天，在林口賭場及桃園市○○路釣蝦場伊跟戊○○、癸○○
    碰面，戊○○要伊去教訓伊不相識之王宏祥，案發前戊○○要伊打探王宏祥行蹤
    等語（參見同上偵查卷第二三頁、第二六○頁反面），及被告癸○○於偵查中供
    稱：「（戊○○何時與你謀議加害王宏祥？）在獲釋回途車上，戊○○說他被押
    走時有多人看到，面子掛不住，就表示要教訓王宏祥。」、「（何時與壬○○第
    一次見面？）案發前幾天，我與戊○○到桃園大有路釣蝦場跟壬○○碰面，戊○○對壬○○說他被押走經過，要壬○○教訓王宏祥。」等語（參見同上偵查卷第
    二五○頁）相符，而被害人王宏祥及其姪兒王森傑，藉詞戊○○所設賭場詐賭，
    為強索賭輸之賭金，乃於八十八年四月十六日凌晨一時許，夥同姪兒王森傑，在
    台北縣林口鄉○○路一三Ｏ號某薑母鴨店內，以戊○○詐賭為由，共同持槍挾持
    戊○○至台北縣林口鄉菁湖村山區墓園，開槍恐嚇並脅迫戊○○須交付二百萬元
    擺平，經聯絡友人癸○○先行攜帶二十萬元之支票贖回戊○○之犯行，業為證人
    王森傑於原審調查中結證無訛（參見原審Ｂ卷第一一四頁），且經檢察官對王森
    傑提起公訴，有臺灣板橋地方法院檢察署八十八年度偵字第一三三０二號起訴書
    一份附卷（參見原審Ｂ卷第三○五至三○七頁）為證。足認本件被告戊○○犯罪
    之動機係被害人王宏祥積欠被告戊○○所經營賭場之賭債，乃藉詞被告戊○○詐
    賭而挾持戊○○，被告戊○○經交付二十萬元支票後獲釋，惟恨意難消，且無法
    面對其他賭客收取賭債，遂謀議報復，乃自八十八年四月十六日起至二十二日止
    ，先後與好友被告癸○○及壬○○，連續多次在台北縣林口鄉○○○○○路釣蝦
    場，共同謀議所謂「教訓」王宏祥之犯行，並約定由與王宏祥不相識之壬○○先
    行調查王宏祥之行蹤，再通知其他被告持借得之手槍及西瓜刀進行「教訓」之行
    為，當甚明確。
  (五)被告壬○○於八十八年四月二十四日至臺北市政府警察局文山第二分局自首殺人
    犯行時已供稱：「（石頭仔叫你參與犯案時，是否有允諾給你何種代價？）石頭
    仔沒有提何種代價，只是如此一來賭債會比較好收，而將來他日子過得好，我也
    會過得好。」等語（參見第一０五七四號偵查卷第六頁），嗣於臺北縣警察局新
    莊分局訊問時改稱：「（你為何要持刀砍王宏祥，有何代價？）因戊○○與死者
    王宏祥有糾紛，叫我共同前往尋仇，並稱事後會給我新臺幣十萬元。」等語（參
    見同上卷第八頁反面），且於偵查中復供稱：「（為何與他們行兇？）戊○○以
    十萬元代價邀我砍王宏祥手腳。」云云（參見同上卷第三十五頁），但於原審審
    理時又改稱：戊○○並未說給伊何報酬，在文山二分局所供為實情云云，前後不
    一其詞，已難採信，且被告戊○○亦始終否認有約定報酬乙事，自難徒憑被告壬○○有瑕疵之供詞遽認被告戊○○委請被告壬○○參與本件殺人犯行有約定報酬
    一事，惟被告壬○○基於與被告戊○○認識二年之好友情份，共同參與本件殺人
    案，應堪認定。又被告戊○○於警訊中雖供稱：義大利式貝瑞塔手槍係向桃園縣
    中壢市一名綽號「小羅」之男子以每把四十五萬元所購得（含每把附送十二發子
    彈及彈匣、擦槍工具），而子彈係於八十八年農曆過年前向王宏祥以每發八百元
    購得，共購得四十發，．．，該二把手槍係於八十七年六月份購得云云（參見第
    一０七七六號偵查卷第七頁反面），於偵查中亦為相同之供述（參見同上卷第七
    四頁反面），嗣於原審審理時又改稱：「係於案發前二日，在桃園市○○路與大
    興西路口向朋友許枝雄借來的，他給我的袋子內有防彈背心、擦槍工具，子彈多
    少顆忘記了，比目前扣案的多，因為我有去試射。」等語（參見原審Ａ卷第二四
    頁反面、原審Ｂ卷第二六八頁），雖其對於取得槍枝之動機、時間、來源先後所
    供不一，惟依前述，本件係被害人王宏祥於八十八年四月間懷疑被告戊○○詐賭
    遭挾持，被告戊○○始萌報復之意，在此之前，戊○○或無持槍之動機，故其於
    原審審理時所供取得槍彈之來源及時機，與實情較為符合，堪以採信，其餘又次
    關於槍彈來源之供述，均無證據足佐，自非可採，附此敘明。
  (六)被告戊○○、壬○○雖均辯稱：伊等並無殺人之意思，僅在教訓被害人，且因未
    找到先前藏置之番刀，才返回住處拿槍及西瓜刀云云，被告戊○○並辯稱：原擬
    教訓被害人僅朝其腳部射擊，並無致他於死之故意，不料誤觸連發按鈕，致子彈
射出傷及被害人造成死亡云云。然被告戊○○、壬○○及癸○○應有殺人之犯意
    聯絡及行為分擔，可由以下所述得見：
  1.證人即王宏祥之姪子王森傑於原審證稱：命案發生前幾天，有見到戊○○的車在
    附近徘徊，叔叔王宏祥怕戊○○對伊不利，叫伊先去南部，命案前一天伊有打電
    話予伊叔叔，叔叔說戊○○打電話給他，要伊與戊○○聯絡，伊找到戊○○，他
    說「什麼都不用說，一條命配你們」等語（參見原審Ｂ卷第一一四頁），又被告
    戊○○、壬○○及癸○○既知悉被害人王宏祥曾持槍挾持被告戊○○，當知被害
    人王宏祥持有手槍，如前往教訓，其等生命必然有遭受危險之虞，乃竟共同攜帶
    對於人之生命具有高度殺傷力之改造手槍二枝、子彈及鋒利之西瓜刀一支前往尋
    仇，隨時可能因手槍擊發子彈及西瓜刀揮砍於被害人身體致命處，而產生致命之
    結果，顯見被告等三人所謂之「教訓」，當指置被害人王宏祥於死之意甚明。
  2.被害人即死者王宏祥全身軀幹、四肢有刀切割穿刺傷四處，槍傷二十三處（包括
    入、出擦過）。刀傷部分，右背外側刀切割傷二十六．五公分，自上往下斜切，
    深入肌層、右臀部刀切割傷呈側Ｙ形分別為十九公分及十三．五公分，深入肌層
  ．右下腿下三分之一處切割傷十二公分，自下而上弧形瓣樣開口，深至骨面．左
    前胸鎖骨下乳線上一．五公分，刺創深入胸腔。槍傷部分，一入口在右頸側下方
    ，進入後經胸腔上部傷及左肺上葉及於左第三肋骨出於左背側面，一入口在右頸
    側下方，進入後經胸腔上部出於左腋下，再擦傷左腋下，右大腿外側近根部有一
    入口進入後經肌層出於右大腿，再及於陰囊、皮膚及出於另側，一入口在右肩胛
    骨上緣，有一入口進入腹腔傷及右腎往上自肝底部穿過至前方出於右腹部，左背
    有一入口進入胸腔傷及心臟左心室經右心室反彈出於胸骨，止於前胸皮下，又左
    背有一入口自左第五肋骨骨折後傷及左肺出於左前胸近乳頭下方，左手上臂肘部
    有一入口自外側進入後出於等高內側，另右上臂中部有子彈擦過傷，右前臀上部
    三分之一有子彈擦過傷，致王宏祥因刀傷砍殺及手槍在近距離槍擊致大量出血休
    克死亡，係他殺等情，業經檢察官率同法醫師相驗解剖屬實，製有勘驗筆錄、相
    驗屍體死亡證明書、屍體照片五十五幀，並有法務部法醫研究所（八八）法醫所
    醫鑑字第０三七七號鑑定書附卷（參見相驗卷第六、十三、十六、十九頁、第二
    八至三二頁、第五一至六四頁）可稽，應甚明確。
  3.依上開法務部法醫研究所（八八）法醫所醫鑑字第０三七七號鑑定書所載：被害
    人王宏祥身上所受之刀傷痕，係右背外側刀切割傷二十六．五公分（即附件人體
    圖之編號十五），方向由左往右，自上往下斜切，深入肌層；右臀部刀切割傷呈
    側Ｙ形分別為十九公分及十三．五公分（即附件人體圖之編號十六），方向由左
    上往右下，深入肌層；右下腿下三分之一處切割傷十二公分（即同上圖編號九）
    ，自下而上弧形瓣樣開口，方向由下往上，深至骨面；左前胸鎖骨下乳線上一．
    五公分（即同上圖編號二），刺創深入胸腔；以刀創之觀察所用刀為單刃，長刃
    刀有尖薄之尾端，刀刃長度可能超過二十至三十公分以上，銳利、硬、厚背之長
    刀，砍殺時應在死者身體之右側，可能倒地時受到攻擊等情，核與被告戊○○於
    原審及本院審理調查中供明：當時王宏祥看到伊，伊叫他名字，他轉身跑，伊是
    在追逐中過程中拉槍機，對他射擊時，他蹲下去，射中他背部，是伊射了王宏祥
    之後，壬○○才砍王宏祥的等語（參見原審Ａ卷第二四頁、本院卷第三三七頁）
    、被告壬○○於原審調查中所供稱：當時王宏祥已倒地，伊才去砍他等語（參見
    原審Ａ卷第二四頁反面）相符，並有該西瓜刀一把扣案可憑，足認被害人王宏祥
    係遭槍擊倒地後，始為被告壬○○持扣案之西瓜刀一把揮刺，當甚明確，而該扣
    案之西瓜刀既刀刃尖薄，又長約二十至三十公分，且極為銳利，被告於被害人倒
    地後仍用力揮刺背部、臀部、腿部及左前胸四刀，造成既長又深之傷害，顯有致
    被害人王宏祥於死之故意，自堪認定。至證人丁○○及被告壬○○曾供證壬○○
    先持刀砍被害人，再由戊○○槍擊云云，尚與事實不符，自難採信。
  4.又被害人王宏祥身上所受槍傷，編號一（兩槍）由死者右頸部射入，腋下附近射
    出並擦傷造成編號二０、二一、二二、二三、二四之傷口（對照附件人體圖，編
    號二０至二四傷口均集中於左腋下）；編號十四由死者右肩胛部射入，編號十右
    肩部前方射出；編號十七由死者中段脊椎部射入，編號四右乳房下方射出；編號
    十八由死者左肩胛下部射入，彈頭崁於編號一一胸骨部內；編號十九由死者左肩
    下部射入，編號三左乳房部下方射出；編號十三由死者左手肘後部射入，編號十
    二左手肘前部射出，編號五、六、七均屬擦傷；編號八由左腹股溝部外側射入，
    貫穿左、右陰囊，崁於右大腿骨內（未解剖取出彈頭），惟其射入口槍孔甚大，
    疑為二次射入口，依相關位置研判可能與編號十三、十二（疑為第一次射入及射
    口）有關，槍傷綜合研判射入口至少有八處，而射入口編號十四、十七、十八、
    十九四處之彈道（由後往前，約仰角十五度）與編號一（兩槍，由右至左，約俯
    角三十度），編號十三（由左至右，高度約平行）因分屬不同方向角度，應可排
    除一次連續擊發之可能，似以二人持槍分別在死者右側及背後開槍，死者被射殺
    時極可能為側地或彎腰之姿勢被打中，胸部內臟心、肺左右受傷，腹部內臟右腎
    、肝受傷，頭部無傷，並死者係在近距離遭槍擊致死，此有開法務部法醫研究所
    （八八）法醫所醫鑑字第０三七七號鑑定書及臺北縣警察局刑事警察隊鑑識組刑
    案現場勘查（蒐證）報告表一份附卷（參見相驗卷第三六頁）可證。按子彈射出
    後有一定之彈道角度，且子彈擊中人體入出傷口相對位置亦可研判被害者與持槍
    者之位置。依上開本件被害人身上所受槍傷之研判，以進入被害人體內子彈計算
    ，至少發射八發以上，除一處自右頸部射入外，其餘均分佈於胸、腹部左右兩側
    ，且角度亦有不同，實難認一次連續擊發所致，應甚明確。
  5.被告戊○○雖辯稱：伊係瞄準被害人王宏祥之屁股及腳部射擊，但誤觸連發裝置
    致傷及他處，伊只是教訓他，並無殺人之故意，且伊當初是準備刀，因找不到刀
    才拿槍云云。然查：依上所述，可知被告等所持有之改造手槍至少擊發八發，而
    依現場所扣得之彈殼六顆、子彈三顆及彈頭一顆之相關距離，其中編號一彈殼乙
    顆，距離九．七公尺（以死者車左前輪軸心為基準），編號二子彈乙顆，距離九
    ．三公尺，編號三子彈乙顆，距離二．０六公尺，編號四子彈乙顆，距離一．０
    四公尺，編號五彈殼乙顆（沾有血跡），距離０．七八公尺，編號六彈殼乙顆，
    距離二．六公尺，編號七彈殼乙顆，距離一．五公尺，編號八彈殼乙顆，距離二
    ．三公尺，編號九彈殼乙顆，距離四．０四公尺，編號十彈殼乙顆（扁、銀白色
    ，於血泊中），距離０．九九公尺，此有現場圖乙紙附卷（參見相驗卷第三七頁
    ）可證，而編號一彈殼所示之位置與其餘彈殼、子彈等位置相距甚遠，約有九公
    尺之遠，足認在編號一彈殼處持槍之被告戊○○或癸○○即已開始擊發子彈，應
    排除被告戊○○所稱係「誤觸」裝置而連續擊發之情形；且依現場所遺留之彈殼
    六顆與扣案之槍枝二枝相互比對結果，其中二顆彈殼彈底紋痕特徵與槍枝管制編
    號0000000000號槍枝相吻合，另四顆彈殼彈底紋痕特徵則與槍枝管制
    編號0000000000號槍枝相吻合，有上開內政部警政署刑事警察局鑑驗
    通知書可證，顯見在場之持槍之二人均有擊發子彈殺害被害人之情形，再原審函
    囑刑事警察局就扣案槍枝是否具有連發功能予以鑑定，經該局鑑定人員實際裝填
    五顆子彈試射結果，槍枝管制編號0000000000號槍枝可連續擊發二顆
    ，第三顆子彈因卡彈無法順利擊發，另槍枝管制編號0000000000號槍
    枝僅可單顆擊發，不具連續發射之功能等情，有該局八十八年十一月二十二日（
    八八）刑鑑字第一一六六五二號函附卷（參見原審Ｂ卷第二八至二九頁）可憑，
    則依上所述，被告戊○○係持手槍、被告壬○○持西瓜刀，而被告戊○○又辯稱
    係「誤觸」連發裝置，顯示被告右兆明所持有之改造手槍係槍枝管制編號000
    0000000號改造手槍，而被告癸○○則係持有該僅具有單顆擊發功能之管
    制編號0000000000號改造手槍，當甚明確。依上開鑑定結果，被告戊○○所持之管制編號0000000000號槍枝僅可連續擊發二顆，核與現場
    所扣之二顆彈殼相符，是否仍有「誤觸」連發裝置連續擊發其他子彈之可能？即
    非無疑，尚難採信。
  6.又被告戊○○所持之管制編號0000000000號槍枝固可連續擊發，惟僅
    可連續擊發二顆，如上所述，且縱然該槍枝於案發當時並無故障卡彈之情形，而
    具連發之功能，依證人即內政部警政署刑事警察局鑑識科鑑定人員乙○○於原審
    及更審前本院審理中結證稱：連發功能會造成槍枝晃動，所以傷口分散，不可能
    在同一地點，要單發發射才能夠集中等語（參見原審Ｂ卷第一七二頁、本院上更
    (一)卷第一○九頁），惟該證人於本院調查中又結證稱：「就射擊者的距離而言，
    如果是近距離連發，且有連發的功能，又射擊者本身也穩定的話，彈著點可能會
    集中，但是就本案而言，我沒有到場作瞭解，無法判定這樣的彈孔點，是否是連
    發或單發造成的。」等語（參見本院卷第九三頁），且證人即台北縣警察局鑑識
    組警員己○○分別於原審審理中結證稱：編號十四、十七、十八、十九彈道可看
    出是由後往前打，頸部射入之方向又不同，排除是連發造成的等語（參見原審Ｂ
    卷第一七八頁反面）、於本院調查中結證稱：有三個彈道方向，即由後往前、由
    右往左、由左往右，且子彈與彈殼分佈在二個區域，應排除連續擊發之可能等語
    （參見本院卷第一三五頁），再參以上開法務部法醫研究所（八八）法醫所醫鑑
    字第０三七七號鑑定書及臺北縣警察局刑事警察隊鑑識組刑案現場勘查（蒐證）
    報告表一份所示：應排除一次連續擊發之可能，似以二人持槍分別在死者右側及
    背後開槍，死者被射殺時極可能為側地或彎腰之姿勢被打中，胸部內臟心、肺左
    右受傷，腹部內臟右腎、肝受傷，頭部無傷，並死者係在近距離遭槍擊致死等情
    ，則本件被告戊○○與被告癸○○共同在近距離接連槍擊被害人，於被害人屈身
    、側地、彎腰、蹲下、倒地之過程中，造成上開槍傷，應堪認定。而被告戊○○
    、癸○○、壬○○共赴現場埋伏狙殺被害人，並均手持足以致人於死之兇器，均
    朝被害人頸、胸及背部等身體致命部位擊發及揮刺，造成被害人死亡之結果，其
    等所謂「教訓」，當屬具有殺人之犯意，彰彰甚明。
  7.再現場所扣得一個扁平銀白色彈頭，證人即臺北縣警察局刑事警察隊鑑識組警員
    己○○於原審審理中證稱：現場扁平銀白色彈頭可判斷出被害人當時已倒地，由
    上往地面射擊，因彈頭射出後一定直線進行，彈頭才能留在地面，必定是由被告
    自上往下射擊，（能否看出彈孔？現場是否留有彈孔？）不一定，力道弱可能不
    會有彈孔，但在本案現場似乎沒有發現彈孔，被害人背部中四槍，但只發現一變
    型彈頭，只能確定有一槍是倒地後射擊，但因在血泊中，所以沒看出編號十是否
    留有彈孔等語（參見原審Ｂ卷第一七九頁），足見應有一顆子彈係被害人倒地後
    為被告戊○○或癸○○其中一人擊發，而被告戊○○於調查中亦否認於被害人倒
    地時開槍，應認被害人倒地時，被告癸○○有擊發一槍，堪予認定。至於其他尚
    無法查獲之彈頭及彈殼（即八發子彈應留有八發彈殼及彈頭部分），因被害人係
    側地或彎腰之姿勢被打中，未必直接接觸地面，當不致於地面上留有彈著點，且
    該等彈頭及其他之彈殼或因遺留他處，未為警查扣，尚難否定上開被害人身上所
    留射入彈孔而為本院認定被害人受有八發子彈擊發之事實認定。另被告戊○○及
    壬○○辯稱：伊等先前有準備西瓜刀（又稱番刀）三支，嗣後找不到，才拿手槍
    及西瓜刀，是伊等本意僅在教訓被害人云云，然並無該西瓜刀（又稱番刀）三支
    扣案可憑，且無其他證據足資證明該三把番刀之存在，尚難遽為採信。
  (七)綜上所述，被告戊○○辯稱其無殺死被害人之犯罪故意，而係誤觸連發板機擊發
    子彈致被害人死亡云云，被告壬○○辯稱並無殺死被害人之犯意，及先前準備西
    瓜刀（又稱番刀）三支，嗣後找不到，才拿槍及西瓜刀，僅意在教訓云云，與被
    告癸○○辯稱並未參與殺害被害人云云，純屬畏罪卸責之詞，不足採信。本件事
    證明確，被告戊○○、癸○○、壬○○共同殺人之犯行，洵堪認定。
三、核被告戊○○、癸○○、壬○○所為，均係犯刑法第二百七十一條第一項之殺人
    罪、槍砲彈藥刀械管制條例第十一條第四項未經許可無故持有改造手槍罪、同條
    例第十二條第四項未經許可持有子彈罪。被告戊○○、癸○○及壬○○就上開殺
    人、持有槍彈犯行間，有犯意聯絡及行為分擔，均為共同正犯。又被告戊○○借
    用槍彈後，嗣與被告癸○○分持改造手槍一枝，及被告壬○○持西瓜刀一把共同
    前往殺害被害人，雖被告壬○○未持有改造手槍及子彈、被告癸○○未持有被告
    戊○○所持有之改造手槍及子彈，惟就殺害被害人犯行而言，仍有共同正犯實施
    犯罪之犯意聯絡及行為之分擔，而被告等三人同時持有改造手槍及子彈之行為，
    係一行為觸犯二罪名，為想像競合犯，應從一重之未經許可持有手槍罪處斷。又
    被告戊○○、癸○○及壬○○三人所犯上開殺人及持有改造手槍二罪間有方法結
    果之牽連關係，應從一較重之殺人罪處斷。被告戊○○於七十八年間因懲治盜匪
    條例案件，經最高法院判處有期徒刑七年確定，於八十四年十二月七日縮短刑期
    假釋期滿執行完畢，被告壬○○於八十七年間因麻醉藥品管理條例案件，經臺灣
    臺北地方法院判處有期徒刑十月確定，經定其應執行刑為有期徒刑一年十一月，
    於八十七年七月三十一日縮短刑期假釋期滿執行完畢，有本院被告全國前案紀錄
    表及台灣高等法院檢察署刑案紀錄簡覆表附卷為憑，被告戊○○、壬○○於有期
    徒刑執行完畢五年內，再犯有期徒刑以上之罪，均為累犯，均應依刑法第四十七
    條之規定，均加重其刑，所犯前開殺人罪，其法定刑為死刑、無期徒刑部分依法
    不得加重。被告壬○○於其參與上開殺人犯行尚未為警發覺前，因其國中同學王
    培儒任職臺北市政府警察局文山二分局刑事組，乃前往前開分局自首上開犯行，
    嗣並接受裁判等情，業經證人王培儒陳證明確，並有警訊筆錄乙份附卷為證，應
    依刑法第六十二條前段之規定減輕其刑，並先加後減之。
四、原審認被告等三人罪證明確，而均予以論罪科刑，固非無見。惟查：原判決認定
    本件係被告戊○○、癸○○、壬○○與綽號「阿忠」者共同謀議殺人，並推由被
    告戊○○、壬○○與綽號「阿忠」者實際為之，與事實不符，尚有違誤；又原審
    認定本件案發前被告戊○○曾購買三把西瓜刀（又稱番刀），嗣未尋獲乃改持改
    造手槍行兇一節，因查無該西瓜三把之存在，實難遽為認定，亦有未合；原審對
    於被告戊○○、癸○○開槍之時機，及槍數，並未具體認定，實有未洽；再原審
    既於事實欄認定扣案之槍彈係向「許枝雄」借得，又敘明為被告戊○○所有，顯
    有不當。被告戊○○、壬○○上訴意旨，否認有殺人之犯意，被告癸○○上訴意
    旨，否認犯罪，均無足取，又公訴人上訴意旨，固指摘原審檢察官已就被告戊○○、癸○○、壬○○所犯殺人罪部分求處死刑，原判決量刑過輕等語，惟本院考
    量死刑屬生命刑，係剝奪犯人生命之刑罰，屬刑罰中最嚴厲者，具有不可回復之
    特性，乃刑罰之最後手段，量處死刑自必須依犯罪情狀、以比例原則慎重為之，
    若量處死刑之決定不夠嚴謹，即違反以生命刑作為刑罰最後手段之原意，是斟酌
    對於重大犯罪者是否量處死刑，應以就該犯罪事件及犯人犯罪情節已達無論任何
    法院皆可能選擇判處死刑之程度為限。易言之，法院於決定是否應以死刑作為選
    擇處罰犯人之方式時，應考量依犯人本身之性格及其犯罪情節，是否係罪大惡極
    ，以致別無選擇地必須以剝奪該犯人生命之方式，使之與社會永久隔離。經查：
    被告戊○○邀集共同被告癸○○、壬○○分持改造手槍及西瓜刀殺害被害人，致
    被害人斲喪生命，固造成其家屬無可回復之心靈傷痛，惟被告戊○○於犯罪後已
    與被害人之妻辛○○（代表被害人之子女）達成和解賠償損害一百五十萬元，有
    和解書一份附卷（參見本院卷第二八八至二九○頁）可憑，並為被害人之妻辛○○於本院陳稱無訛（參見本院卷第一一○頁），被告壬○○亦準備二十萬元現金
    欲先補償被害人家屬之損害（參見本院卷第三五○頁），且本院念及本案緣由係
    因被害人王宏祥以被告戊○○詐賭為由，先行挾持被告戊○○欲索回賭債，致被
    告戊○○萌生殺機，已如前述，是應無量處被告三人死刑之必要，是公訴人執此
    指摘原判決量刑過輕，應無理由。惟原判決此部分既有上開可議之處，要屬無可
    維持，自應將原判決關於被告戊○○、癸○○、壬○○部分撤銷改判。爰審酌被
    告戊○○、癸○○、壬○○犯罪動機、犯罪手段、行為分擔之情形、被害人受傷
    害致死亡之情形及被告戊○○、壬○○犯罪後態度尚稱良好等之一切情狀，分別
    量處如主文第二項所示之刑，並認被告戊○○、癸○○、壬○○犯罪性質有褫奪
    公權之必要，爰依法宣告如主文第二項所示之褫奪公權。
五、扣案如附表編號一所示之仿貝瑞塔廠半自動手槍製造之改造手槍二枝（槍枝管制
    編號0000000000號、0000000000號，含彈匣三個），機械
    性能良好，具殺傷力，又附表編號二所示之制式口徑九釐米子彈五十一顆，亦具
    有殺傷力，分別為槍砲彈藥刀械管制條例第四條第一項第一款、第二款所定之違
    禁物，應依刑法第三十八條第一項第一款之規定宣告沒收。如附表編號三所示之
    西瓜刀一把，係被告戊○○所有，交與被告壬○○供犯罪所用之物，為彼等一致
    供述在卷，亦應依刑法第三十八條第一項第二款之規定宣告沒收。至現場扣得之
    彈殼六顆、彈頭一顆及被害人身上取得之彈頭二個，係業經射擊之子彈，其火藥
    耗盡、彈頭與彈身分離，效用喪失，已非屬違禁物，自無宣告沒收之必要。另扣
    案之防彈背心三件、擦槍工具一組，被告戊○○雖供稱：曾供本件使用過等語，
    惟該物品係被告戊○○其向友人「許枝雄」所借得，非被告戊○○或共犯所有，
    有如前述，是雖曾供本件殺人犯行預備使用，仍無從宣告沒收。另被告戊○○所
    有之血衣乙套，係其犯本件殺人案件所穿著之衣物，非供本件犯罪直接使用之物
    ，及被告戊○○向「許枝雄」借得超過扣案之子彈部分，因其供稱已試射完畢，
    已非違禁物，均毋庸宣告沒收，併此敘明。
據上論斷，應依刑事訴訟法第三百六十九條第一項前段、第三百六十四條、第二百九
十九條第一項前段，槍砲彈藥刀械管制條例第十一條第四項、第十二條第四項，刑法
第十一條前段、第二十八條、第二百七十一條第一項、第四十七條、第六十二條前段
、第五十五條、第三十七條第二項、第三十八條第一項第一款、第二款，判決如主文
。
本案經檢察官劉家芳到庭執行職務。
中      華      民      國    九十一    年     十一     月    二十七    日
                              臺灣高等法院刑事第二十三庭
                                  審判長法  官  黃  瑞  華
                                        法  官  宋      祺
                                        法  官  雷  雯  華
右正本證明與原本無異。
如不服本判決應於收受送達後十日內向本院提出上訴書狀，其未敘述上訴之理由者並
得於提起上訴後十日內向本院補提理由書（均須按他造當事人之人數附繕本）。
                                        書記官  陳  思  云
中      華      民      國    九十一    年     十一     月    二十八    日
附錄：本案論罪科刑法條全文
刑法第二百七十一條
殺人者，處死刑、無期徒刑或十年以上有期徒刑。
前項之未遂犯罰之。
預備犯第一項之罪者，處二年以下有期徒刑。
槍砲彈藥刀械管制條例第十一條：
未經許可，製造、販賣或運輸第四條第一款所稱其他可發射金屬或子彈具有殺傷力之
各式槍砲者，處五年以上有期徒刑，併科新臺幣一千萬元以下罰金。
未經許可，轉讓、出租或出借前項所列槍砲者，處三年以上十年以下有期徒刑，併科
新臺幣七百萬元以下罰金。
意圖供自己或他人犯罪之用，而犯前二項之罪者，處無期徒刑或七年以上有期徒刑，
併科新臺幣一千萬元以下罰金。
未經許可，持有、寄藏或意圖販賣而陳而列第一項所列槍砲者，處一年以上七年以下
有期徒刑，併科新臺幣七百萬元以下罰金。
第一項至第三項之未遂犯罪之。
槍砲彈藥刀械管制條例第十二條
未經許可，製造、販賣或運輸子彈者，處一年以上七年以下有期徒刑，併科新臺幣五
百萬元以下罰金。
未經許可，轉讓、出租或出借子彈者，處六月以上五年以下有期徒刑，併科新臺幣三
百萬元以下罰金。
意圖供自己或他人犯罪之用，而犯前二項之罪者，處三年以上十年以下有期徒刑，併
科新臺幣七百萬元以下罰金。
未經許可，持有、寄藏或意圖販賣而陳列子彈者，處五年以下有期徒刑，併科新臺幣
三百萬元以下罰金。
第一項至第三項之未遂犯罰之。
附表：
┌───┬───────────┬─────┬─────────────┐
│編號  │ 品                 名│數    量  │備                      註│
├───┼───────────┼─────┼─────────────┤
│一    │仿貝瑞塔廠半自動手槍製│二枝      │槍枝管制編號0000000│
│      │造之改造手槍          │          │０二六號、00000000│
│      │                      │          │二七號（含彈匣三個）      │
│      │                      │          │                          │
├───┼───────────┼─────┼─────────────┤
│二    │制式口徑九ＭＭ子彈    │五十一顆  │現場遺留三顆，被告戊○○、│
│      │              │          │癸○○為警緝獲歸案後，再查│
│      │                      │          │扣四十八顆                │
│      │                      │          │                          │
├───┼───────────┼─────┼─────────────┤
│三    │西瓜刀                │一把      │被告戊○○所有，交付予被告│
│      │                      │          │壬○○持以行兇所用之物    │
└───┴───────────┴─────┴─────────────┘
